【裁判字號】    95,交聲,223
【裁判日期】    950413
【裁判案由】    聲明異議
【裁判全文】
臺灣臺中地方法院交通事件裁定         95年度交聲字第223號
原處分機關  交通部公路總局臺中區監理所
異議人即
受處分人    甲○○
上列受處分人因違反道路交通管理處罰條例案件，對於交通部公
路總局臺中區監理所九十五年二月二十二日所為之裁決（原處分
案號：中監違字第裁六０－Ｚ00000000號裁決書），聲
明異議，本院裁定如下：
    主  文
異議駁回。
    理  由
一、按汽車行駛高速公路，於駛進收費站前，應依標誌指示預為
    減速慢行，並依標誌、號誌指示或公路警察指揮順序駛入收
    費車道，停車繳費，違反者，處汽車駕駛新臺幣（下同）三
    千元以上六千元以下罰鍰，又汽車駕駛人有違反前述規定者
    ，記違規點數一點，高速公路交通管制規則第二十二條及道
    路交通管理處罰條例第三十三條第一項、第六十三條第一項
    第一款分別定有明文。次按，汽車行駛高速公路，其車道之
    使用，除因交通事故及道路施工依臨時或可移動標誌指示或
    公路警察指揮外，應依設置之交通標誌、標線或號誌之規定
    ，高速公路交通管制規則第八條亦有明文規定。
二、本件受處分人略以：
  (一)受處分人甲○○於民國九十三年十二月二十二日晚上十時三
    十五分，駕駛車牌號碼八六七六－ＧＤ號自小客車，行經國
    道一號南北向三一三公里加六百公尺處即新市收費站時，車
    道旁有拓寬維修之障礙物林立，致受處分人遭路面上標線誤
    導，而轉入大客車收費車道，於繳交該收費車道過路費新臺
    幣（下同）五十元後，隨即遭員警攔停並開立罰單，然受處
    分人既已向收費人員繳交過路費，且該過路費較小客車車道
    過路費多出十元，嗣後又遭開單處罰，於此實有「一事二罰
    」之情，亦即違反行政罰法「一事不二罰」之精神，司法院
    大法官釋字第五百零三號解釋亦有明示。
  (二)從高速公路ＥＴＣ政策實施前，即可常於高速公路收費站看
    到施工跡象，而受處分人係因當時道路正逢拓廣施工之際，
    被誘導至大客車車道，從而，此乃整體施工單位配套措施完
    整與否之問題，就當時情形觀之，員警實應先於收費站前或
    收費站處進行指揮或管理，豈能讓民眾先誤闖車道，復於收
    費後，又從後面進行攔停，並科以三千元罰鍰之處罰。據此
    ，受處分人認其遭此處分，實不合理。
  (三)再者，受處分人於接獲舉發通知單之十五日內，即於九十四
    年一月三日向處罰機關提起申訴，然主管機關遲至申訴一年
    多後即九十五年二月二十四日始將裁決書送達受處分人，並
    將罰款從三千元調至六千元，其處罰金額調高之法令依據交
    代不清。受處分人認該機關怠惰。
  (四)又揭諸臺灣高等法院九十二年度交抗字第六九八號交通事件
    裁定之主要見解：警察機關之舉發通知書不是行政處分，交
    通裁決所之裁決書才是行政處分，繳納罰鍰是否逾期，應自
    被處罰之市民收到「裁決書」後，才能開始起算。舉發通知
    書應為直接發生裁罰效力，而係於裁決所之裁決書寄達受處
    分人後，方對受處分人發生處罰之效力。從而，本件裁決所
    之裁決書既未寄達受處分人，原處分機關逕行將罰鍰提高至
    六千元之舉，堪以行政訴訟法第四條第二項之違法論；同時
    ，該承辦人及主管單位，亦有觸犯刑法第一百二十九條第一
    項及第三項之違法徵收未遂罪之嫌，受處分人如遭損害，亦
    將依法對該承辦人及單位主管提起告訴。
  (五)綜上，受處分人既已繳交過路費五十元，行政機關即不應再
    科處受處分人罰鍰，爰聲明異議云云。
三、經查：異議人自承其於九十三年十二月二十二日晚上十時三
    十五分許，確有駕駛車牌號碼八六七六－ＧＤ號自小客車，
    行經國道南北向三一三公里六百公尺處，未依規定車道行駛
    （小型車行駛大型車第二車道北上）之事實，核與卷附內政
    部警政署國道公路警察局舉發違反道路交通管理事件通知單
    所記載內容相符，且經內政部警政署國道公路警察局第四警
    察隊九十四年一月二十五日公警四交字第０九四０四七０一
    三二號函覆異議人以：本隊執勤員警於九十三年十二月二十
    二日二十二時三十五分許，在國道一號北向三一三公里加六
    百公尺（新市收費站處），發現旨揭車輛未依規定車道行駛
    （小型車行駛大客車、聯結車車道）違規，經攔車稽查，員
    警於索閱相關證件時當場詳細告知駕駛人違規行為，依法掣
    填公警局交字第Ｚ00000000號違規通知單舉發等語
    明確，足徵異議人確有駕駛汽車於前揭時、地不依車道行駛
    之違規事實。異議人雖以前詞置辯，但由前揭函文內容，即
    據執勤員警稱：當時除新市收費站號誌、標誌均正常顯示外
    ，於國道一號北上三一三公里加一百五十公尺處亦有豎立「
    限依指定車道繳費過站」之告示牌等語，此亦有上開內政部
    警政署國道公路警察局第四警察隊九十四年一月二十五日公
    警四交字第０九四０四七０一三二號函足稽。且執勤警員本
    其維護交通秩序、安全職責所為之舉發，自應受到合法、正
    確之推定。異議人未依規定駛入小客車收費車道，足以生損
    害於收費站收費車道之運作順暢，不論其有無繳交大行車收
    費車道之過路費，其行為業已違反高速公路交通管制規則第
    二十二條規定，自應依道路交通管理處罰條例第三十三條第
    一項、第六十三條第一項第一款裁罰。又行政罰處罰之對象
    ，包括故意及過失之違規行為人，故異議人縱因過失未及注
    意上開標示，而誤闖大客車及聯結車車道，亦無礙於其因違
    規事實所應負之責任。其次，異議人認其已先繳交五十元之
    過路費，復遭原處分機關科處三千元之罰鍰，有一事二罰之
    嫌，惟本件異議人前所繳交之五十元過路費並非行政罰鍰，
    是故，本件亦無違反行政法上一事不二罰原則等情，異議人
    就此部分容有誤會。再者，本條例所定罰鍰之處罰事件已依
    限期到案，除有繼續調查必要外，其有下列情形之一者，得
    不經裁決逕依基準表期限內自動繳納之規定收繳罰鍰結案：
    一、行為人對舉發事實承認無訛者。二、行為人委託他人到
    案接受處罰者。行為人逾指定應到案日期後到案，而有前項
    第一款、第二款情形者，得逕依基準表逾越繳納期限之規定
    ，收繳罰鍰結案。違反道路交通管理事件統一裁罰基準及處
    理細則第四十一條第一項、第二項定有明文，又違反道路交
    通管理事件行為人，未依規定自動繳納罰鍰，或未依規定到
    案聽候裁決，處罰機關應於舉發違反道路交通管理事件通知
    單送達二個月內依基準表逕行裁決之，違反道路交通管理事
    件統一裁罰基準及處理細則第四十四條第一項亦有規定，固
    以本件交通違規事實係發生於九十三年十二月二十二日，並
    於同日經警當場舉發，原處分機關交通部公路總局臺中區監
    理所於九十五年二月二十二日始行裁決，雖已逾二月，惟上
    開二個月內逕行裁決規定，係屬訓示規定，行政機關縱未於
    二個月內逕予裁決，仍不因而發生裁處權消滅之結果。而受
    處分人逾應到案期限三十日以上，繳納罰鍰或逕行處罰者，
    依違反道路交通管理事件統一裁罰基準表以違反道路交通管
    理處罰條例第三十三條之統一裁罰基準為六千元，並記違規
    點數一點，從而，原處分機關依道路交通管理處罰條例第三
    十三條第一項、第六十三條第一項第一款規定裁罰六千元，
    併記違規點數一點，尚無違誤，本件異議並無理由，應予駁
    回。
四、據上論斷，應依道路交通管理處罰條例第八十七條第二款、
    道路交通案件處理辦法第十九條，裁定如主文。
中    華    民    國    95    年    4    月    13    日
                      交通法庭  法  官  陳  葳
上正本證明與原本無異。
如不服本裁定，應於送達後五日內，向本院提出抗告狀。
                                書記官  張雅如
中    華    民    國    95    年    4    月    14    日


司法院資訊處製作；財團法人民間司法改革基金會備份。
